臺灣高等法院臺中分院刑事裁定　　　　100年度交抗字第508號
抗　告　人
即受處分人　紀璟安
上列抗告人因違反交通管理處罰條例案件，不服臺灣臺中地方法
院中華民國100年4月28日裁定（100年度交聲字第1314號）提起
抗告，本院裁定如下：
    主  文
抗告駁回。
    理  由
一、本案經本院審理結果，認原審裁定認事用法均無不當，應予
    維持，並引原審裁定書記載之事實、證據及理由。（如附件
    ）
二、抗告意旨略以：
  (1)抗告人即受處分人（下稱抗告人）駕駛A2-4379號車輛自臺
    中市○○○路起步，因當時天候狀況不佳且該路段路燈照明
    不良，故抗告人隨時保持警覺，並使行車車速保持在40-55
    公里間，在行經系爭路段時（安和路），全線約1-2公里間
    均為發現設有顯而易見的道路限速標示，致抗告人疑似超速
    而被拍照舉發。
  (2)系爭路段全線僅有一處設有限速標誌，且該標誌竟設立於協
    和國小前人行天橋的北邊上方處，且該限速標誌旁另有一檳
    榔攤的廣告霓虹燈，致使抗告人不易發見有該限速標誌。原
    裁定竟漏未斟酌抗告人所主張之時、地、物之訴求，亦未考
    量用路人之實際用路權益。
  (3)原審裁定所引用本院96年度交抗字第914號裁定意旨「標誌
    乃警示提醒用路人注意，非謂如有違反，即應不罰」，實未
    考量用路人實際真正使用狀況及國家社會人民之觀感，顯非
    適法，抗告人實難甘服，爰提起本件抗告，懇請鈞院撤銷原
    裁定等語。
三、經查：
  (一)本件違規地點前約150公尺處，業已設置最高行車速限50公
    里之速限標誌及「超速行駛照相開罰」之警告標誌，此有臺
    中市政府警察局交通警察大隊100年3月31日中市警交大執字
    第1000006209號函暨所附照片可證，嗣原審法院更於100年4
    月25日以公務電話聯絡舉發警員，以電子郵件傳送採證照片
    五張，經原審法院列印為彩色照片附卷；而觀諸卷附警告標
    誌設置照片，該標示速限「50」警告標誌為白底紅圈黑色字
    體，與路口之交通號誌併排設置，至為清晰明顯，雖其前方
    天橋下，另有檳榔攤架設之七根霓虹燈管，惟與前揭警告標
    示設置並未重疊，亦未遮擋視線，依一般用路人之客觀標準
    而言，無論係在日間有自然光線，或於夜間經以頭燈照明之
    情形下，應可清晰辨識。是該告示牌之設置，不論形式或實
    質上，應已盡告知用路人依速限駕駛之作為義務，足以促請
    駕駛人注意不得違規行駛。
  (二)原審裁定所引用本院96年度交抗字第914號裁定意旨，所指
    違規人不可據以免責者，係指未設置有「超速行駛照相開罰
    」等，該路段有測速儀器蒐證之警告標誌而言，而非速限警
    告標誌甚明。抗告意旨所稱：依該裁定意旨則：「道路不用
    標線來劃分快、慢、機車道、人行道」「十字路口不用設號
    誌」「斑馬線亦可省略」云云，應屬誤認。
  (三)抗告人其他抗告理由，於原審法院審理時如何為法院所不採
    ，其理由已據原審裁定記載甚詳，本院仔細斟酌原審裁定理
    由，認其事實之認定、理由之採擇，於相關證據法則、經驗
    法則、論理法則並無違背。
四、從而，原處分機關依上開規定裁處抗告人，原審法院據以駁
    回異議，並無不當。本件抗告為無理由，應予駁回。
五、據上論結，應依道路交通案件處理辦法第二十六條，刑事訴
    訟法第四百十二條，裁定如主文。
中    華    民    國  100    年     6    月     20    日
            刑事第四庭    審判長法  官  洪  耀  宗
                                法  官  林  清  鈞
                                法  官  劉  登  俊
以上正本證明與原本無異。
不得再抗告。
                                書記官  張  惠  彥
中    華    民    國   100    年    6     月    21    日
附件
臺灣臺中地方法院交通事件裁定       100年度交聲字第1314號
原處分機關  交通部公路總局臺中區監理所
異  議  人
即受處分人  紀璟安  男  40歲（民國○○年○月○○日生）
                    身分證統一編號：Ｚ000000000號
                    住臺中市○○區○○街54號
                    送達處所：臺中市○○區○○路38巷1號
上列受處分人因違反道路交通管理處罰條例案件，對於交通部公
路總局臺中區監理所於民國100 年4 月13日所為之處分（中監違
字第裁60－G1H057809 號），聲明異議，本院裁定如下：
    主  文
異議駁回。
    理  由
一、原處分機關略以：異議人即受處分人紀璟安（下稱受處分人
    ）所有、車牌號碼A2-4379 號自用小客車，於民國100 年1
    月2 9 日19時57分許，行經臺中市○○路99-38 號前，因有
    「限速50公里，經檢定合格儀器測照，時速65公里，超速15
    公里（未滿20公里）」違規，經臺中市警察局交通警察大隊
    依道路交通管理處罰條例第40條逕行舉發。受處分人於應到
    案期日內申訴，經原舉發單位查復後仍有不服，本所遂於10
    0 年4 月13日以中監違字第裁60－G1H057809 號裁決書裁處
    罰鍰新臺幣（下同）1,600 元整，並依同條例第63第1 項記
    違規點數1 點，逾期依裁決書處罰主文規定裁處等語。
二、聲明異議意旨略以：受處分人駕駛A2-4379 號車輛自臺中市
    ○○○路起步，因天候有薄霧及該路段路燈照明不良，沿路
    行車車速均維持在40-55 公里之間，保持警覺，途經協和國
    小前之人行天橋時，發現該路段有〝測速照相機標示〞，因
    當時行車車速約為50公里，且系爭道路為15米寬道路，以致
    判斷並無超速之疑慮，事後因接獲舉發通知單，才發現被測
    速拍照，為此合理質疑該測速器當時之使用是否有故障？是
    否經檢驗合格並領有有效之使用證明？儀器使用是否不當？
    又系爭路段所設立之速限標誌係於協和國小前人行天橋北邊
    上方處，天橋下方南側約10米處，有一檳榔攤，並有夜間廣
    告霓虹燈刺眼的閃爍不停，致使受處分人不易發覺有限速標
    誌，爰聲明異議等語。
三、汽車駕駛人，行車速度，超過規定之最高時速，或低於規定
    之最低時速，除有道路交通管理處罰條例第43條第1 項第2
    款情形外，處1,200 元以上2,400 元以下罰鍰，道路交通管
    理處罰條例第40條定有明文。另依違反道路交通管理事件統
    一裁罰基準及處理細則第2 條第5 項之違反道路交通管理事
    件統一裁罰基準表規定，違反道路交通管理處罰條例第40條
    超過規定之最高速限未滿20公里之小型車駕駛人，期限內到
    案聽候裁決者，處1,600 元罰鍰。又按汽車駕駛人之行為有
    下列情形之一，當場不能或不宜攔截製單舉發者，得逕行舉
    發：經以科學儀器取得證據資料證明其行為違規；第1 項逕
    行舉發，應記明車輛牌照號碼、車型等可資辨明之資料，以
    汽車所有人為被通知人製單舉發。道路交通管理處罰條例第
    7 條之2 ，亦有明文規定。
四、本件受處分人駕駛所有、車牌號碼A2-4379 號自用小客車，
    於100 年1 月29日19時57分許，行經臺中市○○路99-38 號
    前，因「限速50公里，經檢定合格儀器測照，時速65公里，
    超速15公里（未滿20公里）」違規，經臺中市警察局交通警
    察大隊以採證照片依道路交通管理處罰條例第40條逕行舉發
    等情，有中市警交字第G1H057809 號舉發違反道路交通管理
    事件通知單及採證照片各1 紙在卷可憑，則受處分人於前揭
    時、地駕駛前開車輛，行經該處限速時速50公里路段，行車
    速度達65公里之違規事實，堪以認定。受處分人雖否認違規
    ，並以前揭情詞置辯，惟查：
  (一)本件舉發違規超速所使用之雷達自動測速照相儀器，業由經
    濟部標準檢驗局於99年6 月25日檢定合格，有效日期至100
    年6 月30日，有原舉發機關提出之經濟部標準檢驗局98年6
    月25日雷射測速儀檢定合格證書1 紙附卷足憑。而本件舉發
    日期為100 年1 月29日，顯見員警舉發受處分人前揭車輛違
    規之時，該雷達自動測速照相儀器尚在前開檢定合格證書之
    有效期間內，員警依該雷達測速照相儀器固有性能測得之車
    速數據，自足作為舉發受處分人超速違規之具體依憑，其準
    確性及正確性當毋庸置疑，是受處分人質疑本件科學照相儀
    器採證之正確性，尚屬無據。
  (二)又本件違規地點前約150 公尺處，業已設置最高行車速限50
    公里之速限標誌及「超速行駛照相開罰」之警告標誌，此有
    臺中市政府警察局交通警察大隊100 年3 月31日中市警交大
    執字第1000006209號函暨所附照片5 張可證，而觀諸卷附警
    告標誌設置照片，該標示速限「50」警告標誌為白底紅圈黑
    色字體，與路口之交通號誌併排設置，至為清晰明顯，雖其
    前方天橋下，另有檳榔攤架設之七根霓虹燈管，惟與前揭警
    告標示設置並未重疊，亦未遮擋視線，依一般用路人之客觀
    標準而言，無論係在日間有自然光線，或於夜間經以頭燈照
    明之情形下，應可清晰辨識。是該告示牌之設置，不論形式
    或實質上，應已盡告知用路人依速限駕駛之作為義務，足以
    促請駕駛人注意不得違規行駛。
  (三)再查，對於汽車駕駛人有行車速度超過規定之最高速限，或
    低於規定之最低速限違規行為予以逕行舉發，採用固定或非
    固定式科學儀器取得證據資料證明者，於一般道路須至少於
    100 公尺前，於高速公路、快速公路須至少於300 公尺前，
    明顯標示之，道路交通管理處罰條例第7 條之2 第2 項第9
    款、第3 項固定有明文。然衡其立法用意，不外表明科處違
    規人行政裁罰之終極目的，乃在敦促駕駛人依行車速限駕駛
    ，是以科學儀器採證，應由主管機關在明顯處告示，用以提
    醒駕駛人依道路限速行駛，以期在駕駛人避免受罰之心理下
    ，達到依行車速限駕駛，進而維護行車安全之最大效益，尚
    非謂如有違反，駕駛人超速行駛之違規行為即應不罰，其理
    至明（參酌臺灣高等法院臺中分院96年度交抗字第914 號裁
    定意旨）。換言之，駕駛人在一般道路、高速公路或快速道
    路依照規定速限行駛之義務，本不因警察機關有無在裝設測
    速儀器前方道路之明顯處豎立明顯標示而有差別，駕駛人亦
    不能僅因其在通過裝有測速儀器之路段前，並未察覺任何明
    顯之告示牌或警告標誌，即可遽謂其並無超速而免於受罰。
    況按行車速度，依速限標誌或標線之規定，無速限標誌或標
    線者，行車時速不得超過50公里，道路交通安全規則第93
    條第1 項第1 款規定甚明。受處分人既係經過合法考試取得
    駕駛執照之駕駛人，對於交通規則，自應熟稔而難諉為不知
    。因此，縱認受處分人駕駛車輛經過該路段時確可能因該廣
    告霓虹燈閃爍之緣故而未察覺該速限標誌，其行車時速仍應
    依上開規定不得超過50公里，然本件受處分人確以65公里之
    時速行經違規地點，自仍屬超速之違規行為，至為灼然。
五、綜上所述，本件受處分人於上開時、地，確有駕車超過規定
    之最高速限之違規事實，且於期限內到案，原處分機關依道
    路交通管理處罰條例第40條、第63條第1 項第1 款、違反道
    路交通管理事件統一裁罰基準表之規定，裁處受處分人最低
    罰鍰1,600 元，並記違規點數1 點，於法核無違誤。受處分
    人聲明異議，為無理由，應予駁回。
據上論結，應依道路交通管理處罰條例第87條第2 項，道路交通
事件處理辦法第18條，裁定如主文。
中    華    民    國  100     年    4     月    28    日
                      交通法庭  法  官  劉敏芳
以上正本證明與原本無異。
如不服本裁定應於送達後五日內向本院提出抗告狀 (應附繕本)
並敘述抗告之理由。
                                書記官  陳錫威
中    華    民    國   100    年    4     月    28    日